臺灣臺中地方法院民事判決　九十年度重訴字第五九三號
　　原　　　告　　乙○○
　　被　　　告　　甲○○
右當事人間請求給付價金事件，本院判決如左：
　　主　　文
被告應給付原告新台幣陸佰陸拾伍萬玖仟玖佰參拾肆元，及自民國八十九年七月一日起至清
償日止，按週年利率百分之五計算之利息。
訴訟費用由被告負擔。
本判決於原告以新台幣貳佰貳拾貳萬元供擔保後，得假執行。
　　事　　實
甲、原告方面：
一、聲明：求為判決如主文第一項所示，並陳明願供擔保請准宣告假執行。
二、陳述：
　（一）兩造為合作投標及銷售法院拍賣之不動產，於民國八十六年九月十六日簽訂「合約
　　　　書」。合約書第一條約定：「由乙方尋找合適之標的物，及處理投標、過戶、銷售
　　　　等全部事務」、第三條約定：「以甲方（即原告）之名義投標，甲方出所需之全部
　　　　資金，即：保證金、尾款、契稅、登記費等，得標後過戶在甲方名下」、第六條約
　　　　定：「銷售所得之價金，扣除全部成本後之利潤，甲方分得四分之三，乙方（即被
　　　　告）分得四分之一（下略）」、第七條約定：「若自投標日起半年內尚未銷售出去
　　　　，則甲方可以選擇繼續銷售，或以原投入之總金額加計利息（年息百分之十）賣給
　　　　乙方，而乙方需無條件接受」等。兩造簽訂合約後，即開始進行標售事宜，並由原
　　　　告支付全部費用，分別於八十六年十二月十一日，標得台中縣潭子鄉○○路○段一
　　　　八四巷八號七樓之建物及坐落之土地（下稱甲標）、同年月十八日，標得台中縣潭
　　　　子鄉○○路○段八十四巷八之二號四樓、五樓及坐落之土地（下稱乙標）；並於八
　　　　十七年一月二十二日，由兩造各出資二分之一，標得台中市○○區○○路一段一百
　　　　九十二巷二十五弄四十二號六樓之一之建物及坐落土地（下稱丙標）。上開建物及
　　　　土地於得標日起，即由被告依雙方所訂售價銷售，然被告自始至終皆未能售出。
　（二）依雙方合約書第七條之約定，若自投標日起半年內未銷售出去，原告可以選擇以原
　　　　投入之總金額加計週年利率百分之十之利息賣給被告，而被告需無條件接受。然因
　　　　被告要求延長銷售期間，原告乃兩度同意繼續銷售。第一次雙方於八十八年五月二
　　　　十五日增訂：「再半年若尚未賣出，則乙方願按本合約所載承受」之條款；第二次
　　　　雙方增訂：「延至八十九年六月三十日若尚未賣出，則乙方願按本合約所載承受」
　　　　等語。詎至八十九年六月三十日期限屆至後，被告仍未能售出，原告乃於九十年四
　　　　月二十三日發函催告被告於函到十五日內（即九十年五月九日前）依約承受。爰依
　　　　系爭合約第七條之規定，請求被告給付如訴之聲明所示之金額及利息。
　（三）茲就被告應給付之金額及利息說明如下：
　　１、甲標部分：
　　　　原告以一百五十一萬七千元標得甲標，並支出登記費二萬八千九百二十六元、修繕
　　　　費五千元、水費九百五十五元、房屋與地價稅款一萬八千一百七十一元，總計投入
　　　　金額為一百五十七萬零五十二元。又自八十七年二月十一日（投標日後二個月）起
　　　　至八十九年六月三十日止共計八百七十一天，按週年利率百分之十計算之利息為三
　　　　十七萬四千六百六十二元。故被告應以一百九十四萬四千七百一十四元承受甲標。
　　２、乙標部分：
　　　　原告以二百五十二萬元得標，並支出登記費四萬四千零二十一元、管理費二萬一千
　　　　元、房屋與地價稅款三萬三千一百六十二元，總計投入金額為二百六十一萬八千一
　　　　百八十三元。又自八十七年二月十八日（投標日後二個月）起至八十九年六月三十
　　　　日止共計八百六十四天，按週年利率百分之十計算之利息為六十一萬九千七百五十
　　　　六元。故被告應以三百二十三萬七千九百三十九元承受乙標。
　　３、丙標部分：
　　　　丙標之標金為二百三十二萬元，登記費用一萬八千五百三十一元，修繕費用二萬五
　　　　千五百元，房屋及地價稅款四萬二千零七十三元，總計投入金額為二百四十萬六千
　　　　一百零四元。又自八十七年三月二十二日（投標日後二個月）起至八十九年六月三
　　　　十日止共計八百三十二天，按週年利率百分之十計算之利息為五十四萬八千四百五
　　　　十九元，故丙標承受價應為二百九十五萬四千五百六十三元。但因丙標係由兩造各
　　　　出資二分之一所標得，故被告應以一百四十七萬七千二百八十一元承受丙標。
　　４、以上總計被告應以六百六十五萬九千九百三十四元承受甲、乙、丙三標之土地及建
　　　　物。原告另請求被告給付自應承受日之翌日即八十九年七月一日起至清償日止，按
　　　　上開金額以週年利率百分之五計算之遲延利息。
三、證據：提出合約書、存證信函、自來水費收據各一份、管理費及修繕費用收據各二紙、
　　登記費用收據三紙、土地及建物謄本各三份、房屋及地價稅款收據十七紙等為證（均為
　　影本）。
乙、被告方面：
一、聲明：原告之訴及假執行之聲請均駁回。
二、陳述：
　（一）被告與原告簽訂合作標售法拍屋之合約書，其內容給予原告許多有利之處，如合約
　　　　書第四條、第五條、第六條、第七條等；而其中第五條約定：「銷售底價由被告研
　　　　擬，經原告同意後才可採行」，足見房屋銷售價格只有原告具有決定權，而被告僅
　　　　處於擬約之地位。
　（二）合約書第七條固約定：「若自投標日起半年內尚未銷售出去，則甲方可以選擇繼續
　　　　銷售，或以原投入之總金額加計利息（年息百分之十）賣給乙方，而乙方需無條件
　　　　接受」等語，然一經原告選擇繼續銷售，嗣後即不應再變更，理由如下：
　　１、如前所述，銷售價格之決定權在於原告，若價格決定得高，銷售出去固對兩造皆屬
　　　　有利，但亦產生無法賣出之風險。按權責必須相符，原告既有決定價格之權，自不
　　　　能於嗣後復令被告承擔房地無法售出之責。
　　２、房價如同股價有漲有跌，若原告於房價上漲時可選擇繼續銷售、房價下跌時亦可選
　　　　擇以投入之總金額加計利息賣給被告，則被告永遠處於不利之地位，尚有何契約之
　　　　公平性可言？３、再以甲標及乙標為例，銷售期間都有人出價，然皆因原告認為出
　　　　價太低、不肯調降銷售底價而交易失敗。事實上，如當初原告願意調降底價出售，
　　　　兩造仍有些許利潤可資分配，然因原告決定不賣，又因遭逢九二一大地震，房地產
　　　　買氣低迷，此後房地更難售出，若認原告仍得選擇以投入之總金額加計利息賣給被
　　　　告，世間豈有公理可言？（三）被告固於八十八年五月二十五日及其後，兩度在合
　　　　約書上書立「再半年若尚未賣出，則乙方願按本合約所載承受」、「延至八十九年
　　　　六月三十日若尚未賣出，則乙方願按本合約所載承受」字樣。惟其時係因被告覺得
　　　　房價雖已下跌許多，但不一定能賣得出去，基於體恤原告之善意，被告表示願以行
　　　　情價承受，而非如原告所稱：應以總投入金額加計利息承受。蓋於投標後經過半年
　　　　，原告選擇繼續銷售，本案從此不再有應加計利息由被告承受之問題。
　（四）綜上所述，本案從合約之擬定、簽約、標得房屋、登記產權等整個過程，被告都無
　　　　任何過失，而原告既於投標半年後選擇繼續銷售，本件即處於繼續銷售之狀態，不
　　　　能復令被告以總投入金額加計利息承受。若原告仍要求被告承受房地，依被告之意
　　　　思，亦僅係以行情價承受。
　（五）如鈞院認被告仍有加付利息承受之義務，因於被告八十八年五月二十五增訂條文前
　　　　，並無應加計之利息存在，則利息亦應自八十八年五月二十五日起算，始為合理。
三、證據：提出登報廣告及民事執行處通知各影本一份為證。
　　理　　由
甲、程序方面：
　　按訴狀送達後，原告不得將原訴變更或追加，但有擴張或減縮應受判決事項之聲明者，
　　不在此限，民事訴訟法第二百五十五條第一項定有明文。本件原告原起訴請求被告給付
　　七百二十一萬二千八百四十四元，及自九十年五月十日起至清償日止，按週年利率百分
　　之五計算之利息。嗣於言詞辯論中，減縮為請求給付如訴之聲明所示之金額及利息，參
　　諸前揭規定，應予准許，首先敘明。
乙、得心證之理由：
一、本件原告起訴主張：兩造於八十六年九月十六日簽訂「合約書」，依合約書之約定，被
　　告應負責尋找合適之標的物，及處理投標、過戶、銷售等全部事務（第一條）；原告則
　　負責以自己之名義投標，並負擔所需之全部資金（包含保證金、尾款、契稅、登記費等
　　），得標後房地過戶在原告名下（第三條）；銷售所得之價金，扣除成本後，由原告分
　　得四分之三，被告分得四分之一（第六條前段）；被告若自投標日起半年內尚未將房地
　　銷售出去，則原告可以選擇繼續銷售，或以原投入之總金額加計週年利率百分之十之利
　　息賣給被告，被告須無條件接受（第七條）等。兩造簽訂合約後，即開始進行標售事宜
　　，嗣分別於八十六年十二月十一日、十八日及八十七年一月二十二日，標得如前開事實
　　欄所指之甲、乙、丙三標房地，其中甲、乙二標係由原告負擔所有費用，丙標則由兩造
　　各出資二分之一。上開建物及土地於得標日起，即由被告依雙方所訂售價銷售，然被告
　　自始至終皆未能售出。依雙方合約書第七條之約定，若自投標日起半年內未銷售出去，
　　原告可以選擇以原投入之總金額加計週年利率百分之十之利息賣給被告，而被告需無條
　　件接受。但因被告要求延長銷售期間，原告乃兩度同意繼續銷售，並由被告分別於合約
　　書上書立：「八十八年五月二十五日增訂：再半年若尚未賣出，則乙方願按本合約所載
　　承受」及「延至八十九年六月三十日若尚未賣出，則乙方願按本合約所載承受」之字句
　　。詎至八十九年六月三十日期限屆至後，被告仍未能售出，原告乃發函催告被告於函到
　　十五日內依約承受。爰依前開合約第七條之約定，請求被告給付如訴之聲明所示之金額
　　及利息（計算式如事實欄所載）等語。並提出合約書、存證信函、自來水費收據各一份
　　、管理費及修繕費用收據各二紙、登記費用收據三紙、土地及建物謄本各三份、房屋及
　　地價稅款收據十七紙等為證。
二、被告對於原告所稱：兩造有簽立上開合約書及增訂條款，經以原告名義投標取得甲、乙
　　、丙三標土地，其中甲、乙標係由原告獨資負擔費用，丙標則係兩人共同出資，雙方投
　　入如事實欄所載之總金額及系爭房地迄未售出等情，並無爭執，原告此部分之主張，自
　　堪認為真正。被告另以：原告既於投標半年後，選擇繼續銷售系爭房地，即不能於嗣後
　　復行主張被告應以總投入金額加計利息承受；被告於合約書上簽立之增訂條款，係表明
　　如系爭房地無法售出，願以行情價承受之意等語，資為抗辯。是兩造間對於被告有承受
　　系爭房地之義務並無爭執，本件首應審究者，厥為：被告應以如何之價金計算方式，承
　　受系爭房地之問題。
三、經查：
　（一）依兩造合約書第七條之約定：「若自投標日起半年內尚未銷售出去，則甲方可以選
　　　　擇繼續銷售，或以原投入之總金額加計利息（年息百分之十）賣給乙方，而乙方需
　　　　無條件接受」，對於原告於半年後選擇繼續銷售，得否於其後又改行主張由被告以
　　　　投入總金額加計利息之方式為承受，固無明文約定。然依被告所簽立之「八十八年
　　　　五月二十五日增訂：再半年若尚未賣出，則乙方願按本合約所載承受」及「延至八
　　　　十九年六月三十日若尚未賣出，則乙方願按本合約所載承受」之條款，足認雙方已
　　　　有：若系爭房地無法售出，則於八十九年六月三十日後，由被告依合約書第七條以
　　　　原投入之總金額加計按週年利率百分之十計算之利息承受之合意。
　（二）被告固辯稱：原告於投標半年後，已選擇繼續銷售系爭房地，嗣後不能再行主張依
　　　　合約書第七條由被告以原投入之總金額加計利息承受，否則對被告豈有公平可言？
　　　　而依兩造間之合約，銷售價格之決定權在於原告，原告既有決定價格之權，依權責
　　　　相符之原則，自不能於嗣後令被告承擔房地無法售出時之責任。又被告於合約書上
　　　　，兩度書立前開增訂條款，其真意係在體恤原告之情形下，願以行情價承受，而非
　　　　以總投入金額加計利息承受等語。然：１、如前所述，本件原告之請求權基礎，並
　　　　非純然依據合約書第七條，而係依據增訂條款第二條及合約書第七條後段，並以增
　　　　訂條款第二條為構成要件，以合約書第七條後段之方式，計算被告應承受之金額。
　　　　被告仍執合約書第七條之構成要件解釋為爭執，並無理由。
　　２、系爭合約書內容為被告所草擬、繕打，為被告所自陳在卷（九十年九月十九日答辯
　　　　二狀），而該二增訂條款，亦經被告簽名其下，表示同意；復觀兩造之締約過程及
　　　　內容，別無其他影響自由意志或顯失公平情事，被告仍就依契約文義顯然應得之解
　　　　釋，指為不公平等語，尚難採憑。又被告謂其真意係指：願按行情價承受等語，然
　　　　此與契約文義明顯相違；又依被告係以代書為業、並為系爭合約書之草擬人等情觀
　　　　之，就此觀乎重大之契約內容，亦不致有此疏忽。是被告上開所辯，皆無可採。
四、承上，被告有以總投入金額加計週年利率百分之十承受系爭房地之義務，以下即分別審
　　究被告應承受之金額：
　（一）甲標部分：
　　１、原告共投入得標金一百五十一萬七千元標、登記費二萬八千九百二十六元、修繕費
　　　　五千元、水費九百五十五元、房屋與地價稅款一萬八千一百七十一元等，合計投入
　　　　金額為一百五十七萬零五十二元，業據原告提出登記費用明細表、修繕費用明細表
　　　　、水費收據各一紙、房屋及地價稅款收據四紙等為證，並為被告所不爭執。
　　２、原告請求自投標日後二個月即八十七年二月十一日起至八十九年六月三十日止（共
　　　　八百七十一天），按週年利率百分之十計算之利息。依此計算得利息為三十七萬四
　　　　千六百六十二元。計算式為：
　　　　1,570,052　*　871　/　365　*　10　%　＝ 374,662 （元）３、被告雖抗辯：在
　　　　八十八年五月二十五日第一次增訂條款以前，因原告選擇繼續銷售，此期間已無應
　　　　依合約書第七條加計之利息可言，故利息應自八十八年五月二十五日起算等語；惟
　　　　依增訂條款之文義，尚未對利息之計算附有被告所稱之限制，是被告就此之抗辯，
　　　　亦無理由（乙、丙標部分，被告為相同之抗辯，茲不贅述）。
　　４、小計：承上，原告就甲標投入之總金額加計利息為一百九十四萬四千七百一十四元
　　　　。
　（二）乙標部分：
　　１、原告投入得標金二百五十二萬元、登記費四萬四千零二十一元、管理費二萬一千元
　　　　、房屋與地價稅款三萬三千一百六十二元，總計投入金額為二百六十一萬八千一百
　　　　八十三元，業據提出登記費用明細表一紙、管理費收據二紙、房屋及地價稅款收據
　　　　七紙等為證，並為被告所不爭執。
　　２、原告請求自投標日後二個月即八十七年二月十八日起至八十九年六月三十日止（共
　　　　八百六十四天），按週年利率百分之十計算之利息。依此計算得利息為六十一萬九
　　　　千七百五十六元。計算式為：
　　　　2,618,183　*　864　/　365　*　10　%　＝ 619,756 （元）３、小計：乙標投入
　　　　之總金額加計利息為三百二十三萬七千九百三十九元。
　（三）丙標部分：
　　１、原告投入得標金二百三十二萬元、登記費一萬八千五百三十一元、修繕費二萬五千
　　　　五百元、房屋及地價稅款四萬二千零七十三元等，總計投入金額為二百四十萬六千
　　　　一百零四元，業據提出登記費用明細表、修繕費用明細表各一紙、房屋及地價稅款
　　　　收據影本六件等為據，並為被告所不爭執。
　　２、原告請求自投標日後二個月即八十七年三月二十二日起至八十九年六月三十日止（
　　　　共八百三十二天），按週年利率百分之十計算之利息。依此計算得利息為五十四萬
　　　　八千四百五十九元。計算式如下：
　　　　2,406 104　*　832　/　365　*　10　%　＝ 548,459 （元）３、小計：故丙標投
　　　　入之總金額加計利息為二百九十五萬四千五百六十三元。但因丙標係由兩造各出資
　　　　二分之一所標得，故被告應以一百四十七萬七千二百八十一元承受丙標。
　（四）總計原告投入甲、乙、丙三標房地之總金額加計利息後，共為六百六十五萬九千九
　　　　百三十四元。
五、從而，原告起訴請求被告依合約書增訂條款第二條及第七條之約定，給付投入之總金額
　　及加計利息之承受價金共六百六十五萬，並自應承受之翌日即八十九年七月一日起至清
　　償日止，按週年利率百分之五計算之遲延利息，為有理由，應予准許。原告陳明願供擔
　　保請准宣告假執行，核無不合，爰酌定相當之擔保金額，予以准許。
丙、結論：原告之訴為有理由，依民事訴訟法第第七十八條、第三百九十條第二項、第三百
　　九十二條，判決如主文。
中　　　　華　　　　民　　　　國　 九十一　 年　　　一　　　 月　　 十八　　　日
　　　　　　　　　　　　　　　　臺灣臺中地方法院民事第四庭
~B審判長法官　張恩賜
~B法　　　官　許秀芬
~B法　　　官　鄧敏雄
右正本係照原本作成。
如對本判決上訴，須於二十日內向本院提出上訴狀及繕本。
中　　　　華　　　　民　　　　國　 九十一　 年　　　一　　　 月　　 十八　　　日
~B法院書記官  黃惠君
